# 提前终止租赁和减免租金的账务处理

提问人：bearsissi 时间：2022-10-26 14:18:40
各位老师好，我司在 2021 年 4 月签订 3 年期租赁合同，启用新租赁准则，租金每月 100 ，同时支付履约保证金 60 ，并约定若提前退租，支付违约金 80 。在 2022 年 1 月初，出租方根据国家出台的减免中小微企业房租的通知等（不确定是否是因为新冠疫情的影响），减免了 2021 年的部分租金 400 （ 2021 年实际支付 900 ），在 2022 年 4 月和 7 月分两批，逐步退租，履约保证金不能收回，违约金也偿付了。疑问：
①在 2022 年 1 月初减免 2021 年的部分租金 400 ，是否按照租赁变更的账务处理，在 2022 年 1 月初的时点，按照剩下的租赁付款额折算租赁负债和使用权资产，差额计入“资产处置收益”？
②在 2022 年 4 月也采用租赁变更的账务处理，按照剩下的租赁付款额折算租赁负债和使用权资产，差额计入“资产处置收益”？
③在 2022 年 7 月将剩余的租赁负债、使用权资产和使用权资产累计折旧冲减至零，差额计入“资产处置收益”？
④不能收回的履约保证金和违约金，是计入“营业外支出”还是冲减②③的资产处置收益？

回答人：chenyiwei
1 、如果是依据 2022 年 1 月根据国家出台的有关政策减免租金，则该减免基本确定可适用新冠疫情相关租金减让的简化处理规定，即在获得减让时直接冲减当期的管理费用，并调整租赁负债。
2 、 2022 年 4 月、 7 月的提前退租，应视为使用权资产的提前处置，确认资产处置损益。
3 、不能收回的履约保证金和违约金，应确认营业外支出，不计入资产处置损益。

提问人：bearsissi 时间：2022-10-31 17:21:56
谢谢陈老师指点。
①根据您说的，“在获得减让时直接冲减当期的管理费用，并调整租赁负债”，是指：
借：管理费用 ——减免租金额
贷：租赁负债——租赁付款额
这样操作是有什么原理么？
②提前退租产生的是资产处置收益，按逻辑来说，我司提前退租，应该是有亏损，这样操作产生收益是否与正常情况有所矛盾？是有什么原理么？
求老师再指教一二。

回答人：chenyiwei
①你的分录借贷方向写反了。②提前退租时，由于累计的使用权资产折旧（直线法）小于累计的租赁负债相关利息支出（实际利率法），即此时租赁负债账面价值大于使用权资产，故会出现处置收益，这也是合理的。